臺灣高等法院刑事判決　　　　　　　　95年度上訴字第4593號
上　訴　人
即　被　告　乙○○
　　　　　　　　　　　號
上列上訴人因偽造文書等案件，不服臺灣桃園地方法院95年度訴
緝字第127號，中華民國95年10月31日第一審判決（起訴案號：
臺灣桃園地方法院檢察署93年度偵字第15829號），提起上訴，
本院判決如下：
    主  文
上訴駁回。
乙○○緩刑貳年。
    事  實
一、乙○○因任職於桃園市○○○街「宏國真愛社區」保全員，
    因而結識社區管理委員會委員甲○○，藉甲○○對其信任，
    竟意圖為自己不法之所有，基於詐欺之概括犯意，先於民國
    （下同）九十三年四月十二日，在該社區向甲○○佯稱：小
    孩念書急需金錢週轉，向甲○○借款新台幣（下同）三萬五
    千元，並言明數日後即歸還云云，，甲○○信以為真陷於錯
    誤，而在該社區交付三萬五千元予乙○○嗣甲○○於一週後
    催討欠款時，乙○○另諉稱：其薪資均交由其女兒保管為由
    ，提議直接將清償款項轉帳至甲○○之信用卡帳戶清償云云
    ，甲○○不疑有他，乃交付其所有之遠東國際商業銀行（下
    稱遠東銀行）卡號：0000-0000-0000-0000號信用卡一張。
    越二日，乙○○又以上揭遠東銀行信用卡之卡號有誤，無法
    轉帳，要求甲○○提供其他信用卡供其轉帳，甲○○誤信為
    真，遂另行交付其所有之聯邦商業銀行（下稱聯邦銀行）卡
    號：0000-0000- 0000-0000號信用卡一張。乙○○詐得上開
    信用卡後，復承上開意圖為自己不法所有詐欺及行使偽造私
    文書之概括犯意，持上開遠東銀行、聯邦銀行之信用卡，連
    續於如附表一及附表二所示之時間，前往如附表一、附表二
    所示之特約商店刷卡消費，並於刷卡後，在簽帳單顧客簽名
    欄中，偽造「甲○○」簽名（如附表1編號一至十二及附表
    二編號一至八所示，並複寫第二聯之商店存根聯及第三聯之
    銀行存根聯），表示係甲○○消費而同意依信用卡契約之條
    款付款，再將偽造完成之簽帳單交還如附表所示之特約商店
    店員核對，致該特約商店之服務人員陷於錯誤，交付財物予
    乙○○，價值各合計三萬三千七百九十八元、一萬一千六百
    八十八元，各該特約商店再持乙○○所偽造之簽帳單，向遠
    東銀行及聯邦銀行請款，致遠東銀行及聯邦銀行陷於錯誤，
    如數代乙○○墊付上述消費款項予如附表一及附表二所示之
    特約商店，均足以生損害於甲○○、如附表所示各該商店、
    遠東銀行及聯邦銀行。嗣經遠東銀行及聯邦銀行向甲○○催
    繳信用卡帳款，甲○○察覺有異，報警後始循線查悉上情。
二、案經甲○○訴由桃園縣政府警察局移送臺灣桃園地方法院檢
    察署檢察官偵查起。
    理  由
一、訊據上訴人即被告乙○○，對於上揭犯罪事實，供承不諱，
    核與告訴人甲○○於警詢及原審審理時指訴各情相符，復有
    如附表一、附表二信用卡簽帳單影本（附表二編號除外）及
    消費明細表、及遠東銀行、聯邦銀行信用卡繳款通知單、遠
    東銀行信用卡掛失遭冒刷紀錄持卡人報案聯各一份、暨台灣
    大哥大股份有限公司桃園成功店繳款查詢資料及監視錄影帶
    翻拍相片六張等附卷可資佐證，並據證人即台灣大哥大員工
    徐美麗於警詢時證述：被告乙○○持甲○○之信用卡繳費等
    情在卷；該被告之自白，核與事實相符，自堪採為對其不利
    認定之依據。是本件事證明確，被告之犯行洵堪認定，應予
    依法論科。
二、查被告行為後，刑法及刑法施行法已修正施行，依中華民國
    刑法施行法第一條之一規定：「九十四年一月七日刑法修正
    時，刑法分則編未修正之條文定有罰金者，自九十四年一月
    七日刑法修正後，就其所定數額提高為三十倍，但七十二年
    六月二十六日至九十四年一月七日新增或修正之條文，就其
    所定數額提高為三倍。」，本件被告所犯刑法第二百十六條
    、第三百三十九條第一項之罪，依上開修正後之規定，均提
    高為三十倍，比較新舊法，其罰金刑度均相同，依刑法第二
    條第一項前段規定，仍適用行為時之規定。又被告行為後刑
    法第五十五條後段牽連犯、第五十六條連續犯之規定業於九
    十四年一月七日修正公布刪除，並於九十五年七月一日施行
    ，則被告之犯行因行為後新法業已刪除牽連犯及連續犯之規
    定，此刪除雖非犯罪構成要件之變更，但顯已影響行為人刑
    罰之法律效果，自屬法律有變更，依新法第二條第一項規定
    ，經比較新、舊法結果，仍應適用較有利於被告之行為時法
    律即舊法論以連續犯，及依牽連犯從一重處斷（最高法院95
    年第八次刑事庭會議決議參照）。又依九十五年七月一日修
    正施行之刑法第三十三條第五款規定：「罰金：新臺幣一千
    元以上，以百元計算之。」，而新刑法施行法第一條之一第
    一項規定：「中華民國九十四年一月七日刑法修正施行後，
    刑法分則編所定罰金之貨幣單位折算為新臺幣。」，是被告
    行為後刑法分則編定有罰金刑者，較不利於被告，依刑法第
    二條第一項規定，亦應適用較有利於被告之行為時法律。又
    被告於行為時之刑法第四十一條第一項前段規定：「犯最重
    本刑為五年以下有期徒刑以下之刑之罪，而受六個月以下有
    期徒刑或拘役之宣告，因身體、教育、職業、家庭之關係或
    其他正當事由，執行顯有困難者，得以一元以上三元以下折
    算一日，易科罰金。」；又被告行為時之易科罰金折算標準
    ，修正前罰金罰鍰提高標準條例第二條前段（現已刪除）規
    定，就其原定數額提高為1百倍折算一日，則本件被告行為
    時之易科罰金折算標準，應以銀元三百元折算1日，經折算
    為新臺幣後，應以新臺幣九百元折算1日。惟九十五年七月
    一日修正公布施行之刑法第四十一條第一項前段則規定：「
    犯最重本刑為五年以下有期徒刑以下之刑之罪，而受六個月
    以下有期徒刑或拘役之宣告者，得以新臺幣一千元、二千元
    或三千元折算一日，易科罰金。」，比較修正前後之易科罰
    金折算標準，以九十五年七月一日修正公布施行前之規定較
    有利於被告，自應適用修正前規定。
四、按在信用卡簽帳單上之顧客簽名欄內偽造持卡人名義之簽名
    ，表示持卡人與上開特約商店完成交易之意，而其已收受特
    約商店所提供之財物或服務，及確認消費金額之文義，供為
    特約商店經由收單銀行向發卡銀行請款之用，並表示持卡人
    同意依據持卡人與發卡銀行間所成立之合約條件，願依照按
    簽帳單金額付款予發卡銀行之意，而使該簽帳單含有契約文
    書、收據或請款單之性質，屬私文書。核被告所為，係犯刑
    法第二百十六條之行使第二百十條偽造私文書罪、第三百三
    十九條第一項之詐欺取財罪。被告於附表一、附表二簽帳單
    上偽造「甲○○」署押之行為，係偽造私文書之部分行為，
    其偽造私文書後復持以行使，偽造之低度行為為行使之高度
    行為所吸收，均不另論罪。又被告先後多次行使偽造私文書
    、詐欺取財（含向甲○○詐借三萬五千元之犯行）之犯行，
    時間緊接，犯罪方法相同，所犯復為同一構成要件之罪，顯
    均係基於概括犯意為之，均為連續犯，依上開說明，應各依
    修正前刑法第五十六條之規定以一罪論，並加重其刑，且所
    犯兩罪間有方法結果之牽連關係，應依修正前刑法第五十五
    條從一重之連續行使偽造私文書罪處斷。
五、原審援引修正後刑法第二條第一項，修正前刑法第五十六條
    、第二百十六條、第二百十條、第三百三十九條第一項、第
    五十五條、第四十一條第一項前段、第二百十九條、第三十
    八條第一項第三款，罰金罰鍰提高標準條例第一條前段、修
    正前罰金罰鍰提高標準條例第二條等規定，審酌被告與告訴
    人為朋友關係，竟取得告訴人之信任後，向告訴人借款，不
    但未歸還，反變本加利向告訴人誆詐信用卡，冒用告訴人名
    義簽帳消費，次數共達二十次，惡性非輕，惟斟酌被告犯罪
    後尚坦認犯行等一切情狀，量處有期徒刑六月，並依上開說
    明，依修正前刑法第四十一條第一項前段規定，諭知有期徒
    刑如易科罰金，以三百元（銀元）折算一日之折算標準；復
    說明被告所偽造如附表一、附表二所示「甲○○」名義之簽
    帳單持卡人存根聯，雖未據扣案，然並無證據證明業已滅失
    ，應依修前刑法第三十八條第一項第三款規定沒收，其上偽
    造之「甲○○」署押已隨之沒收在內，不另諭知沒收，另如
    附表一、附表二（編號二除外，未留存）所示簽帳單特約商
    店及銀行存根聯部分，因該等簽帳單並非被告所有，不諭知
    沒收，惟其上偽造之「甲○○」簽名，均依刑法第二百十九
    條之規定宣告沒收，經核其認事用法並無不合，量刑亦稱妥
    適。本件被告之上訴意旨徒求減輕，難認為有理由，應予駁
    回。末查，被告前未曾受有期徒刑以上刑之宣告，此有本院
    被告之前科紀錄表在卷可稽，其復與被害人成立民事上和解
    ，同意賠償十五萬元，除已付五萬元外，其餘部分，並同意
    每月償還一萬元，此有和解書影本一紙在卷可資佐證。本院
    認被告受本件刑之宣告，應已知所警愓，諒無再犯之虞，本
    院認所處之刑以暫不執行為適當，爰比較被告行為後新修正
    之刑法第七十四條第一項第一款規定與原刑法第七十四條第
    一款之規定，新法並未較對被告有利，本件應依原刑法第七
    十四條第一款之規定，諭知緩刑二年，以勵自新。
六、據上論斷，應依刑事訴訟法第三百六十八條、修正前刑法第
    七十四條第一項第一款，判決如主文。
本案經檢察官李良忠到庭執行職務。
中　　華　　民　　國　　96　　年　　1　　月　　17　　日
                  刑事第三庭審判長法  官  許國宏
                                  法  官  陳祐治
                                  法  官  許增男
以上正本證明與原本無異。
不得上訴。
                                  書記官  葉金發
中　　華　　民　　國　　96　　年　　1 　　月　　17　　日
附錄：本案論罪科刑法條全文
刑法第216條：
行使第 210 條至第 215 條之文書者，依偽造、變造文書或登載
不實事項或使登載不實事項之規定處斷。
刑法第210 條：
偽造、變造私文書，足以生損害於公眾或他人者，處5 年以下有
期徒刑。
刑法第339 條：
意圖為自己或第三人不法之所有，以詐術使人將本人或第三人之
物交付者，處5 年以下有期徒刑、拘役或科或併科1 千元以下罰
金。
以前項方法得財產上不法之利益或使第三人得之者，亦同。
附表1 ：盜刷遠東銀行信用卡卡號：0000-0000- 0000-0000號部
        分合計33,798元
┌───┬──────┬──────────┬─────┬─────┬─────┐
│編號  │時        間│刷卡特約商店        │消費金額及│發卡銀行卡│偽簽姓名  │
│      │            │                    │明細（新台│號        │          │
│      │            │                    │幣）      │          │          │
├───┼──────┼──────────┼─────┼─────┼─────┤
│１    │93年4月21日 │桃園市○○路○ 段319 │18,600元  │遠東銀行信│甲○○    │
│      │            │之3號1樓「千鎰銀樓」│          │用卡卡號：│          │
│      │            │                    │          │0000-0000-│          │
│      │            │                    │          │0000-0000 │          │
├───┼──────┼──────────┼─────┼─────┼─────┤
│２    │同上        │同上                │6,000元   │ 同上     │同上      │
├───┼──────┼──────────┼─────┼─────┼─────┤
│３    │93年4月28日 │桃園市○○路20號「遠│1,056元   │同上      │同上      │
│      │            │東百貨」            │          │          │          │
├───┼──────┼──────────┼─────┼─────┼─────┤
│４    │同上        │桃園市○○路369 號「│1,005元   │同上      │同上      │
│      │            │TESCO大賣場」       │          │          │          │
├───┼──────┼──────────┼─────┼─────┼─────┤
│５    │同上        │桃園市○○路1 號「台│928元     │同上      │同上      │
│      │            │鐵桃園站」          │          │          │          │
├───┼──────┼──────────┼─────┼─────┼─────┤
│６    │93年5月3日  │桃園市○○路369 號「│696元     │同上      │同上      │
│      │            │TESCO大賣場」       │          │          │          │
├───┼──────┼──────────┼─────┼─────┼─────┤
│７    │93年5月7日  │同上                │567元     │同上      │同上      │
├───┼──────┼──────────┼─────┼─────┼─────┤
│８    │93年5月13日 │同上                │651元     │同上      │同上      │
├───┼──────┼──────────┼─────┼─────┼─────┤
│９    │93年5月15日 │龜山鄉○○路156 之4 │739元     │同上      │同上      │
│      │            │號「惠康百貨」      │          │          │          │
├───┼──────┼──────────┼─────┼─────┼─────┤
│１０  │93年5月17日 │桃園市○○路○ 段86號│2,237元   │同上      │同上      │
│      │            │「台灣大哥大- 成功店│          │          │          │
│      │            │」                  │          │          │          │
├───┼──────┼──────────┼─────┼─────┼─────┤
│１１  │93年5月20日 │桃園市○○街199 號「│533元     │同上      │同上      │
│      │            │建新聯企業股份有限公│          │          │          │
│      │            │司」                │          │          │          │
├───┼──────┼──────────┼─────┼─────┼─────┤
│１２  │93年4月23日 │桃園市○○路369 號「│786元     │同上      │同上      │
│      │            │TESCO大賣場」       │          │          │          │
└───┴──────┴──────────┴─────┴─────┴─────┘
附表2：盜刷聯邦銀行信用卡卡號：0000-0000-0000-0000號部
        分合計11,680元
┌───┬──────┬──────────┬─────┬─────┬─────┐
│編號  │時        間│刷卡特約商店        │消費金額及│發卡銀行卡│偽簽姓名  │
│      │            │                    │明細（新台│號        │          │
│      │            │                    │幣）      │          │          │
├───┼──────┼──────────┼─────┼─────┼─────┤
│１    │93年4月22日 │家樂福桃園店        │1,347元   │聯邦銀行信│甲○○    │
│      │            │                    │          │用卡卡號：│          │
│      │            │                    │          │0000-0000-│          │
│      │            │                    │          │0000-0000 │          │
├───┼──────┼──────────┼─────┼─────┼─────┤
│２    │93年4月27日 │台灣大哥大成功店    │1,658元   │同上      │同上      │
├───┼──────┼──────────┼─────┼─────┼─────┤
│３    │93年4月29日 │王鏘實業股份有限公司│1,420元   │同上      │同上      │
├───┼──────┼──────────┼─────┼─────┼─────┤
│４    │93年4月29日 │劍湖山王子大飯店    │1,200元   │同上      │同上      │
├───┼──────┼──────────┼─────┼─────┼─────┤
│５    │93年4月30日 │同上                │3,520元   │同上      │同上      │
├───┼──────┼──────────┼─────┼─────┼─────┤
│６    │同上        │台鐵斗六站          │714元     │同上      │同上      │
├───┼──────┼──────────┼─────┼─────┼─────┤
│７    │同上        │遠東百貨桃園分公司  │1,305元   │同上      │同上      │
├───┼──────┼──────────┼─────┼─────┼─────┤
│８    │93年5月12日 │建新聯企業股份有限公│524元     │同上      │同上      │
│      │            │司                  │          │          │          │
└───┴──────┴──────────┴─────┴─────┴─────┘
